【裁判字號】    91,上易,2929
【裁判日期】    920102
【裁判案由】    賭博
【裁判全文】
臺灣高等法院刑事判決                          九十一年度上易字第二九二九號
    上  訴  人  臺灣桃園地方法院檢察署檢察官
    被      告  丙○○  男  民.
    選任辯護人  林佩儀律師
    被      告  乙○○  男  民.
                甲○○  女  民.
                戊○○  女  民.
                丁○○  男  民.
右上訴人因被告賭博案件，不服臺灣桃園地方法院九十年度易字第一八六四號，中華
民國九十一年八月十三日第一審判決（臺灣桃園地方法院檢察署原以八十八年度偵字
第六六三九號聲請簡易判決處刑，因臺灣桃園地方法院桃園簡易庭認本案不得以簡判
處刑而改依通常程序審理），提起上訴，本院判決如左：
    主  文
上訴駁回。
    理  由
一、按第一審法院得因檢察官之聲請，不經通常審判程序，逕以簡易判決處刑者，以
    依被告在偵查中之自白或其他現存之證據，已足認定其犯罪者為限，此觀刑事訴
    訟法第四百四十九條第一項規定自明。苟被告所犯之罪不合該條所定得以簡易判
    決處刑時，依同法第四百五十一條之一第四項但書第一款、第四百五十二條規定
    ，即應依通常程序審判之。本件檢察官認被告丙○○等人涉犯賭博案件，係以被
    告丙○○等人於偵查中之自白及及扣案之電動玩具四十六台為其論據。經質之被
    告丙○○等人，均矢口否認有何賭博行為，且辯稱扣案之電動玩具均非賭博性電
    動玩具，是被告丙○○等人究竟有無觸犯賭博罪，於原審法院受理之初，尚不能
    全無疑問，殊有詳為查明必要。亦即本案尚難僅憑檢察官於聲請時現存之證據認
    定被告犯罪，揆諸首揭規定，顯無逕以簡易判決處刑餘地。原檢察官聲請以簡易
    判決處刑，容有未合，原審改依通常程序進行審判，核無違誤。其次，依刑事訴
    訟法第四百五十一條第一項及第三項之規定，檢察官聲請以簡易判決處刑者，其
    聲請與起訴有同一之效力。本件如上所述，既認檢察官簡易判決之聲請於法未合
    ，應依通常程序審判，參照上開刑事訴訟法第四百五十一條第一項及三項之規定
    ，應認本件業經檢察官提起公訴，合先敘明。
二、檢察官公訴意旨略以：被告丙○○係設在桃園縣桃園市○○路一九六號二樓之一
    之公眾得出入場所「爆米花遊樂場」之負責人，並僱用與其具有犯意聯絡與行為
    分擔之被告乙○○、甲○○及戊○○等三人為職員，自民國八十三年三月間起，
    在上址擺設神槍手等電動玩具與不特定人賭博財物，嗣於八十八年四月二十三日
    晚上七時許，適有賭客即被告丁○○前往賭玩上開電動玩具時為警當場查獲，並
    扣得神槍手等電動玩具四十六台、兌換獎品單一張及新台幣（下同）二千二百元
    等物，因認被告丙○○、乙○○、甲○○、戊○○等四人涉有刑法第二百六十七
    條之常業賭博罪嫌，另被告丁○○則亦涉有刑法第二百六十六條第一項前段之普
    通賭博罪嫌。
三、按犯罪事實，應依證據認定之，無證據不得推定其犯罪事實；不能證明被告犯罪
    者，應諭知無罪之判決。刑事訴訟法第一百五十四條、第三百零一條第一項分別
    定有明文。又事實之認定，應憑證據，如未能發現相當證據，或證據不足以證明
    ，自不能以推測或擬制之方法，為裁判基礎（最高法院四十年台上字第八十六號
    判例參照）。另按認定犯罪事實，所憑之證據，雖不以直接證據為限，間接證據
    亦包括在內，然無論直接或間接證據，其為訴訟上之證明，須於通常一般之人，
    均不致於有所懷疑，而得確信其為真實之程度者，始得為有罪之認定，倘其證明
    尚未達此一程度，而有合理性懷疑之存在時，即無從為有罪之認定，此亦有最高
    法院七十六年台上字第四九八六號判例可資參照。
四、本件檢察官認被告丙○○等五人分別涉有前開賭博犯行，係以被告丙○○等人於
    檢警偵訊時之自白及扣案之物品為論據。然訊之被告丙○○、乙○○、甲○○、
    戊○○等四人對其等曾分別擔任「爆米花遊樂場」負責人、職員等情固坦承不諱
    ，惟均堅決否認有何賭博犯行，並均辯稱：「爆米花遊樂場」所擺設之電動玩具
    ，俱非教育部公告查禁之電動玩具，雖遊客把玩時可依其等所定之遊戲規則兌換
    獎品，然所兌換之獎品價值亦均依教育部所示未超過二千元，係供娛樂之用。且
    該遊樂場大門係透明玻璃之自動門，完全開放式沒有門禁，全面禁煙、以代幣投
    遞，所擺設之機具全部是供小朋友打玩之合法機台，與一般查禁之違法賭博電玩
    業完全不同，更何況被查獲時，已幾近於停業狀態，櫃檯內亦僅二千二百元，並
    無賭博犯行等語。被告丁○○亦堅決否認有何賭博犯行，辯稱案發當日，係帶同
    其子前往消費，純屬娛樂性質，雖曾贏得彩券一百四十三點，但只換得原子筆及
    直尺之獎品各一支，價值亦不過十數元，並無賭博犯行等語。
五、經查：
    (一)本件查扣之神槍手等電動機具四十六台，經函教育部轉請經濟部商業司查對結
      果，確定俱非前經教育部公告查禁之電動機具，有經濟部商業司民國九十一年
      一月二十三日經商七字第○九一○二○○九五八○號函在卷足按，足見被告丙○○等人所辯﹕「爆米花遊樂場」擺設之電動玩具，均非教育部公告查禁之電
      動玩具，尚可採信。
    (二)警方雖於八十八年四月二十三日，在「爆米花遊樂場」當場查扣所謂賭資二千
      二百元，惟如被告丙○○確係經營賭博性電動玩具，則櫃台每日必備大量現金
      供客人兌換，而查獲本案之時間已係晚間，「爆米花遊樂場」已經營竟日，若
      「爆米花遊樂場」確係經營賭博性電動玩具，其營收及供賭客兌換之現金當不
      只前開查扣之二千二百元。再依現場錄影帶所翻拍之照片 (見八十八年度桃簡
      字第五六七號案卷第三十二頁) ，警方於現場曾將櫃台桌面掀開為詳細澈底之
      搜索，雖現場發現獎品兌換單，惟並未發現任何具經濟價值可供賭客兌換之物
      品，亦無與獎品兌換單所載相同之獎品扣案，此由扣案物品中未包含該等物品
      自明，是被告丙○○、乙○○、甲○○、戊○○等四人是否確有賭博犯行，非
      無疑問。
    (三)再者，被告丁○○自警訊至偵審時均稱：其於八十八年四月二十三日十九時許
      ，攜子至「爆米花遊樂場」，把玩俗稱「海底尋寶」機台，以一百元兌換二十
      枚代幣，純屬娛樂性質，雖曾贏得彩券一百四十三點，但僅換得原子筆及直尺
      之獎品各一支，價值亦不過十數元，核與被告丙○○等人所辯所兌換之獎品價
      值低，係專供娛樂之用，亦無相悖或違背常情之處。
    (四)我國刑事訴訟制度業已修正為以當事人進行主義為主，職權進行主義為輔，檢
      察官立於原告之地位，其對於被告之犯罪事實，本負有積極舉證之義務，且刑
      事被告原無自證無罪之義務，其在訴訟上所為之辯解，只須達於對起訴事證提
      出合理質疑之程度為已足，檢察官如對被告所舉反證仍有爭執，即應依照刑事
      訴訟法第一百六十一條規定，自負積極舉證釋疑之責任。本案被告丙○○等人
      已提出如上答辯，檢察官所舉證據尚未足使法院產生被告丙○○等人確有賭博
      犯行之心證，自屬不能證明被告犯罪。
六、原審認被告丙○○等人之犯罪係屬不能證明，而為被告丙○○等人無罪之諭知，
    並無違誤。檢察官上訴認「爆米花遊樂場」負責人與賭客間於把玩電動玩具之始
    ，主觀上係以電動玩具為賭具來決定財物之歸屬，應成立賭博罪，惟綜觀全卷，
    並無證據以實其說，基於「罪證有疑、利於被告」之證據法則，尚無法遽認被告
    丙○○等人確有賭博犯行，其上訴無理由，應予駁回。
據上論斷，應依刑事訴訟法第三百六十八條，判決如主文。
本案經檢察官謝英民到庭執行職務。
中      華      民      國       九十二     年     一     月     二     日
                              臺灣高等法院刑事第五庭
                      審判長法  官  曾  德  水
                                        法  官  趙  功  恆
                                        法  官  蘇  素  娥
右正本證明與原本無異。
不得上訴。
                                        書記官  葉  國  乾
中      華      民      國       九十二     年     一     月     二     日


司法院資訊處製作；財團法人民間司法改革基金會備份。
